【裁判字號】    92,簡上,42
【裁判日期】    920515
【裁判案由】    給付租金
【裁判全文】
臺灣高雄地方法院民事判決  九十二年度簡上字第四二號
    上  訴  人  長谷生活科技股份有限公司
    法定代理人  丁○○
    訴訟代理人  丙○○
    被上訴人    台灣歐力士股份有限公司
                            設台北市○○○路○段二一七號十樓
    法定代理人  甲○○      住.
    訴訟代理人  乙○○      住.
右當事人間請求給付租金事件，上訴人對於中華民國九十一年十二月十日本院高雄簡
易庭九十一年度雄簡字第二０三０號第一審簡易判決提起上訴，本院判決如左：
    主      文
原判決關於命上訴人應給付超過新台幣壹拾萬零玖佰玖拾參元，及自民國九十一年一
月二十二日起至清償日止，按週年利率百分之五計算之利息部分，並該部分假執行之
宣告暨訴訟費用負擔之裁判，均廢棄。
右廢棄部分，被上訴人在第一審之訴駁回。
其餘上訴駁回。
第一（除確定部分外）、二審訴訟費用由上訴人負擔十分之九，餘由被上訴人負擔。
    事實及理由
一、上訴人即長谷建設股份有限公司因變更名稱為長谷生活科技股份有限公司，並經
    變更登記，有高雄市政府九十二年四月二十五日高市府建二公字第０九二０四八
    七五二００號函暨公司變更登記事項卡附卷可憑，茲據被上訴人更正上訴人名稱
    為「長谷生活科技股份有限公司」，核無不合，合先敘明。
二、被上訴人起訴主張：上訴人於民國八十八年三月二十四日向被上訴人承租ＳＨＡ
    ＲＰ牌ＳＦ－二０三０影印機（含雙面送稿機、分頁機、雙面單元、雙層卡匣桌
    ，下稱系爭影印機）一台，租約自八十八年三月三十一日起合計六十個月，並簽
    訂契約號碼為ＬＫＤ八八０六八Ｅ－一號、ＬＫＤ八八０六八Ｅ－二號之出租契
    約及租用確認書，約定月租新台幣（下同）四千元，上訴人應於每月二十五日前
    給付租金，並不得中途解除契約，詎上訴人自九十年五月起即未給付租金，經被
    上訴人屢催未果，被上訴人遂於九十年十二月間取回系爭影印機，復於九十一年
    一月十二日以存證信函通知上訴人終止契約，爰依兩造租約之約定請求上訴人給
    付未付租金、違約金及損害賠償合計十萬三千七百九十三元（已到期租金及違約
    金計二萬九千零四十三元＋損害賠償即未到期租金二十七期計十萬八千元－供應
    商買回價款三萬三千二百五十元），及自系爭契約終止之翌日即九十一年一月二
    十二日起（於本院減縮利息起算日）至清償日止，按週年利率百分之五計算之利
    息等語。於本院聲明：上訴駁回。
三、上訴人則以：兩造簽訂二份出租契約書及租用確認書，其中第二份起租日為九十
    一年三月三十一日，惟被上訴人於九十年十二月間已取回系爭影印機，則第二份
    租約當然無效，且依第一份租約第十條規定，於上訴人遲延給付租金時契約即刻
    終止，故第一份租約於九十年五月即告終止，又依該租約第十條規定所謂「未付
    之租金」，係指已到期而上訴人未付之租金，不包括未到期之租金等語置辯。於
    本院聲明：(一)原判決不利於上訴人部分廢棄。(二)右廢棄部分，被上訴人在第一審
    之訴駁回。
四、被上訴人主張上訴人於八十八年三月二十四日向被上訴人承租系爭影印機，約定
    租約自八十八年三月三十一日起合計六十個月，每月租金四千元，上訴人應於每
    月二十五日前給付租金，並不得中途解除契約，並簽訂出租契約及租用確認書各
    二份，惟上訴人自九十年五月起即未給付租金，被上訴人乃於九十年十二月間取
    回系爭影印機，復於九十一年一月間以存證信函通知上訴人終止契約，兩造租約
    於九十一年一月二十一日終止之事實，業據提出出租契約書、租用確認書各二份
    、同意書及存證信函各一份為證，且為上訴人所不爭執，自堪信為真實，惟上訴
    人另以前詞置辯，故本件應審究者為：(一)系爭租約之期間為何？(二)被上訴人得請
    求賠償之範圍為何？茲就本院判斷敘述如下：
  （一）經查，兩造係於八十八年三月二十四日簽訂二份出租契約書及租用確認書，
        上開書面所記載之內容均相同，僅契約號碼及租用期間不同，其中第一份租
        用確認書（契約號碼：ＬＫＤ－八八０六八Ｅ－一）上載明：「起租日：八
        十八年三月三十一日、(3)租用期間：三十六個月，以租用確認書上之起租日
        起算」；第二份租用確認書（編號：ＬＫＤ－八八０六八Ｅ－二）則載明：
        「起租日：九十一年三月三十一日、(3)租用期間：二十四個月，以租用確認
        書上之起租日起算」，可見二份租約之期間連續，又二份租用確認書均以系
        爭影印機為租賃標的物及存放處所為上訴人公司，為兩造所不爭，足認兩造
        於八十八年三月二十四日簽訂租約時，係合意自八十八年三月三十一日起算
        六十個月即至九十三年三月三十一日止，為系爭租約之存續期間，不因簽訂
        二份契約書而有不同。惟因上訴人自九十年五月起未給付租金，被上訴人於
        同年十二月間取回系爭影印機，並於九十一年一月間以存證信函催告上訴人
        於七日內清償積欠之租金，而上訴人於九十一年一月十四日收受該存證信函
        後，仍未履行債務，故兩造租約於同年月二十一日終止等情，亦為兩造所不
        爭，則兩造租約自斯日起即告消滅。
  （二）被上訴人主張系爭租約之規定請求上訴人給付未付租金及違約金等情，是否
        有據？茲逐一審酌如下：
      1.未付租金部分：依系爭租約第十條規定：「承租人若發生下列各款之任一情
        形時，....  承租人應將標的物歸還出租人，並即刻對出租人支付『未付之
        租金』....。」，所謂租金，係指承租人依租賃契約應給付出租人之對價（
        民法第四百二十一條第一項規定參照），如租賃關係已因終止而消滅，出租
        人即不得再依租賃契約請求承租人給付租金，而本件上訴人自九十年五月起
        即未給付租金，兩造租約又於九十一年一月二十一日因終止而消滅，則被上
        訴人自得依租賃關係請求九十年六月至九十一年一月二十一日間未付之租金
        ，至契約終止後未到期之租金，即因契約已消滅而無請求之依據，且系爭租
        約第十一條已就上訴人遲延給付之情形，規定應負之損害賠償責任以資平衡
        ，益徵第十條所謂「未付之租金」，係指契約終止前已到期未付之租金，準
        此而論，本件被上訴人請求自九十年六月至九十年十二月間未付之租金合計
        二萬八千元（4000X7=28000），為有理由，原審認定「未付之租金」包括「
        終止契約後至契約期滿間尚未到期之租金」，自有未洽。
      2.延滯息一千零四十三元（00000-00000=1043）部分：依系爭租約第十二條規
        定：「承租人若延遲履行本契約之一切付款義務時，承租人應支付自原應付
        款日次日起至實際付款日止，以年利百分之十四點六計算之延遲之負損害賠
        償金。」，是被上訴人即得依約請求上訴人給付自九十年六月起至實際付款
        日止，按上開利率計算之違約金，故被上訴人請求自九十年六月至十二月間
        共七個月合計一千零四十三元之違約金，為有理由，應予准許。
      3.損害賠償部分：依系爭租約第十條規定：「承租人若發生下列各款之任一情
        形時，....。但出租人仍得向承租人請求損害之賠償。」；又損害賠償，除
        法律另有規定或契約另有訂定外，應以填補債權人所受損害及所失利益為限
        。依通常情形，或依已定之計劃、設備或其他特別情事，可得預期之利益，
        視為所失利益，民法第二百十六條定有明文。本件被上訴人因上訴人遲延給
        付租金，致契約提前於九十一年一月二十一日終止，是被上訴人因此無法請
        求自九十一年一月二十二日至租期屆滿即九十三年三月三十一日之租金，而
        受有租金利益損失，此乃其可得預期之利益，視為所失利益，故被上訴人自
        得請求所失利益之損害賠償，合計為十萬五千二百元（4000X3/10+26X4000=
        105200），又被上訴人於取回系爭影印機後，依其與訴外人震旦行股份有限
        公司（下稱震旦行）簽訂之協議書約定，由訴外人震旦行將系爭影印機以折
        舊額即原購價百分之二十買回，得款三萬三千二百五十元，有協議書及統一
        發票各一紙為憑，是以被上訴人所得請求之損害賠償自應扣除此部分所得，
        始為合理，準此，被上訴人請求上訴人損害賠償七萬一千九百五十元（
        000000-00000 =71950）部分，為有理由，逾此範圍之請求，即屬無據，應
        予駁回。
五、綜上所述，被上訴人本於租賃關係，請求上訴人給付未付之租金二萬八千元、延
    滯息一千零四十三元及損害賠償七萬一千九百五十元，合計十萬零九百九十三元
    及自契約終止之翌日即九十一年一月二十二日起至清償日止，按週年利率百分之
    五計算之利息，為有理由，應予准許，逾此範圍之請求，核屬無據，應予駁回。
    原審就超過上開應准許部分，為被上訴人勝訴之判決並為假執行宣告，尚有未洽
    ，上訴意旨指摘原判決此部分不當，求予廢棄改判，為有理由；至於上開應准許
    部分，原審為被上訴人勝訴之判決並為假執行宣告，並無不合，上訴意旨仍執前
    詞，指摘原判決不當，求予廢棄改判，自無理由，應駁回該部分上訴。又本件係
    因動產租賃所生爭執涉訟所為上訴人部分敗訴之判決，依民事訴訟法第三百八十
    九條第一項第三款規定，本應依職權宣告假執行，茲因被上訴人勝訴部分，經本
    院判決即告確定，核無宣告假執行之必要，附此敘明。
六、據上論結，本件上訴為一部有理由、一部無理由，依民事訴訟法第四百三十六條
    之一第三項、第四百五十條、第四百四十九條第一項、第七十九條但書，判決如
    主文。
中      華      民      國    九十二    年      五      月     十五      日
                              臺灣高雄地方法院民事第五庭
~B審判長法官  黃蕙芳
~B      法官  徐美麗
~B      法官  鍾素鳳
右為正本係照原本作成。
本判決不得上訴。
中      華      民      國    九十二    年      五      月     十五      日
~B法院書記官  黃麗緞


司法院資訊處製作；財團法人民間司法改革基金會備份。
